臺灣高等法院臺中分院刑事判決
                                   111年度侵上訴字第89號
上  訴  人  
即  被  告  蘇祐明


選任辯護人  徐祐偉律師
上列上訴人因妨害性自主案件，不服臺灣苗栗地方法院110年度
侵訴字第18號中華民國111年5月17日第一審判決（起訴案號：臺
灣苗栗地方檢察署109年度偵字第3292號），提起上訴，本院判
決如下：
    主  文
原判決撤銷。
乙○○對未滿十四歲之男子犯強制猥褻罪，處有期徒刑貳年。緩刑
伍年，並應於緩刑期內接受受理執行之地方檢察署所舉辦之法治
教育伍場次，及向受理執行之地方檢察署檢察官指定之政府機關
、政府機構、行政法人、社區或其他符合公益目的之機構或團體
，提供壹佰貳拾小時之義務勞務，緩刑期間付保護管束。
　　犯罪事實
一、乙○○於民國109年5月8日7時15分許，在苗栗縣○○市○○路與○○
    路口旁，向當日穿著國中制服、正騎著腳踏車上學之代號BH
    000-000000（00年00月出生，真實姓名年籍詳卷，下稱A男
    ）攀談，以做問卷調查之名義，將A男帶往○○路旁小巷內，
    要求A男掀開上衣供其拍攝。A男應乙○○之要求掀開上衣後，
    乙○○知A男就讀國中一年級，主觀上已預見A男可能係未滿14
    歲之人，竟基於縱使對未滿14歲之男子為猥褻行為仍不違反
    其本意之不確定故意，先要求A男解開褲子，再違反A男之意
    願，徒手撫摸A男之胸部及陰莖，而以此方式對A男為強制猥
    褻行為1次。嗣A男以上課為由逃離現場，並於到校後告知其
    班導師，班導師隨即通報學校，而報警循線查獲。
二、案經A男訴由苗栗縣警察局苗栗分局報告臺灣苗栗地方檢察
    署檢察官偵查起訴。
    理  由
一、被告以外之人於審判外之言詞或書面陳述，除法律有規定者
    外，不得作為證據；又被告以外之人於審判外之陳述，雖不
    符合同法第159條之1至第159條之4之規定，但經當事人於審
    判程序同意作為證據，法院審酌該言詞陳述或書面陳述作成
    時之情況，認為適當者，亦得為證據。當事人、代理人或辯
    護人於法院調查證據時，知有第159條第1項不得為證據之情
    形，而未於言詞辯論終結前聲明異議者，視為有前項之同意
    ，刑事訴訟法第159條第1項及第159條之5分別定有明文。本
    案以下由檢察官所提出而採為判決基礎之證據，其性質屬被
    告以外之人於審判外之陳述而屬傳聞證據者，檢察官、上訴
    人即被告乙○○(下稱被告)、辯護人於本院準備程序及審判程
    序，均同意作為本案證據使用(見本院卷第59頁、第110至11
    1頁)，且未於言詞辯論終結前聲明異議，本院審酌上開傳聞
    證據作成時之情況，核無違法取證及證明力明顯過低之瑕疵
    ，為證明犯罪事實所必要，亦認為以之作為證據為適當，得
    逕依同法第159條之5規定作為證據。又傳聞法則乃對於被告
    以外之人於審判外之言詞或書面陳述而為之規範。本判決以
    下引用之非供述證據，無刑事訴訟法第159條第1項規定傳聞
    法則之適用，經本院於審判時依法踐行調查證據程序，與本
    案待證事實具有自然之關聯性，且無證據證明係公務員違法
    所取得，依法自得作為證據。
二、被告於本院準備程序及審判程序，對於上揭犯罪事實均坦承
    不諱，核與證人即告訴人A男於警詢及檢察官偵查時證述之
    情節大致相符，並有證人即A男之班導師○○○、學務主任○○○
    於原審之證述，及監視器畫面翻拍照片3張、職務報告、性
    侵害犯罪事件通報表、兒少保護案件通報表、教育部校園安
    全暨災害防救通報處理中心之通報資料等件在卷可稽，足認
    被告所為之任意性自白與事實相符，堪以採信。從而本案事
    證明確，被告上開犯行，即堪認定，應依法論科。
三、論罪科刑：　　
(一)按猥褻行為，係指性交以外，足以興奮或滿足性慾之其他一
    切色慾行為。本件被告於上開時、地，徒手撫摸A男之胸部
    及陰莖，依社會一般通念，已足以引起性慾之興奮與滿足，
    自屬猥褻行為。次按刑法第224條所稱其他「違反其意願之
    方法」，應係指該條所列舉之強暴、脅迫、恐嚇、催眠術以
    外，其他一切違反被害人意願，妨害被害人意思自由之方法
    而言，不以類似於所列舉之強暴、脅迫、恐嚇、催眠術等足
    以壓抑被害人性自主決定權之其他強制方法為必要。A男於
    警詢時證稱：被告在用手抓我下體時候，我有跟他說不要用
    我，但是他還是持續不停抓我下體並撫摸我下體。他有違反
    我意願對我為猥褻行為，我當下有拒絕，但是他還是持續撫
    摸我下體等語(見偵卷第16至17頁)；於檢察官偵查時證稱：
　　被告觸摸我時，沒有事先問過我的意願，我感覺不舒服，想
    逃離那個環境等語(見偵卷第48頁)，堪認被告於行為當時，
    業已違反A男之意願甚明。
(二)查A男為00年00月出生，此有真實姓名與代號對照表1份在卷
    可查（置於偵卷密封袋），於案發時為7歲以上未滿14歲之
    男子。而A男於警詢證稱：被告一開始就問我是不是國一生
    ，所以他知道我的年齡等語(見偵卷第17頁)；於檢察官偵訊
    時證稱：被告有問我幾年級，當時我國一，有穿制服等語（
    見偵卷第48頁）。且被告於警詢時自承：我知道A男就讀國
    中一年級，因為他穿著國中制服等語（見偵卷第10頁）；於
    檢察官偵訊時陳稱：我大概知道國中生的年紀等語（見偵卷
    第37頁），可見被告知悉A男於案發時係就讀國中一年級。
    依我國學制，以6足歲為國小入學年齡，在正常情況下經6年
    國小教育進入國中，在無早讀、晚讀或留級、休學等特殊情
    況下，原則上國中一年級在學學生之年齡尚未滿14歲。而被
    告係智識正常且大學畢業，受過一定程度教育之人，對於上
    情自不能諉為不知，被告既已知悉A男為國一學生，其對A男
    為未滿14歲之男子一節，主觀上應有不確定之故意，即堪認
    定。公訴意旨雖認被告「明知」A男係未滿14歲之男子等語
    ，惟被告與A男當日係初次見面，相識時間極短，是否可能
    因此得知A男之生日或實際年齡，尚有疑問，卷內亦無其他
    事證可佐，是本院僅可認定被告知悉A男係就讀國中一年級
    ，對A男為未滿14歲部分有不確定之故意，附此敘明。
(三)核被告所為，係犯刑法第224條之強制猥褻罪，而有刑法第2
    22條第1項第2款之情形，應論以刑法第224條之1之對未滿14
    歲之男子犯強制猥褻罪。
(四)另兒童及少年福利與權益保障法第112條第1項規定：「成年
    人教唆、幫助或利用兒童及少年犯罪或與之共同實施犯罪或
    故意對其犯罪者，加重其刑至2分之1。但各該罪就被害人係
    兒童及少年已定有特別處罰規定者，不在此限。」而被告於
    本案所犯刑法第224條之1對未滿14歲之男子犯強制猥褻罪，
    已將「對未滿14歲之男女」設為特別處罰之規定，亦即已將
    被害人年齡作為其處罰之特殊要件，依兒童及少年福利與權
    益保障法第112條第1項但書規定，自毋庸再依該法第112條
    第1項前段之規定加重其刑。　　　
(五)再按刑事審判旨在實現刑罰權之分配正義，故法院對於有罪
    被告之科刑，應符合罪刑相當之原則，使輕重得宜，罰當其
    罪。又行為人犯後悔悟之程度，是否力謀恢復原狀或與被害
    人成立調解或和解，確實善後履行和解條件，以彌補被害人
    之損害，均攸關於法院判決量刑之審酌，且基於「修復式司
    法」理念，國家亦有責權衡被告接受國家刑罰權執行之法益
    與確保被害人(告訴人)損害彌補之法益，務必使兩者間在法
    理上力求衡平。再者，法院於面對不分犯罪情節如何，概以
    重刑為法定刑者，於有情輕法重之情形時，在裁判時本有刑
    法第59條酌量減輕其刑規定之適用，以避免過嚴之刑罰(司
    法院大法官釋字第263號解釋文意旨參照)，亦即法院為避免
    刑罰過於嚴苛，於情輕法重之情況下，應合目的性裁量而有
    適用刑法第59條酌量減輕被告刑度之義務，又適用刑法第59
    條酌量減輕其刑時，並不排除同法第57條所列舉10款事由之
    審酌，亦即該2 法條所稱之情狀，並非有截然不同之領域。
    是於裁判上酌減其刑時，應就犯罪一切情狀（包括第57條所
    列舉之10款事項），予以全盤考量，審酌其犯罪有無可憫恕
    之事由（即有無特殊之原因與環境，在客觀上足以引起一般
    同情，以及宣告法定最低度刑，是否猶嫌過重等等），以為
    判斷。查本案被告所犯刑法第224條之1之加重強制猥褻罪，
    法定本刑為3年以上10年以下有期徒刑之罪，被告以上開方
    式對A男為強制猥褻行為，未能尊重A男之性自主權，對A男
    造成其相當程度之驚嚇，影響A男身心健全發展，固值非難
    。惟被告之前並無任何前科紀錄，其於本案違反A男之意願
    對A男犯強制猥褻罪，並未使用強暴、脅迫之手段，亦未造
    成A男身體之其他傷害，行為之時間甚為短暫，犯後雖未能
    坦白認罪，然已於本院坦承犯行，復於原審審判時，已於11
    0年6月28日與A男達成調解，同意給付新臺幣(下同)6萬6千
    元，並已給付完畢，有苗栗縣○○市調解委員會110年民調字
    第217號調解書及臺灣苗栗地方法院110年7月21日電話紀錄
    表存卷可參(見原審卷第27、29頁)，堪認被告已深具悔意。
    衡酌被告因一時失慮而觸犯刑章，尚與手段殘暴之妨害性自
    主之犯罪情狀有別，倘令被告入監服刑，恐難收教化之效。
    故依被告之行為態樣及A男客觀上所受侵害程度，倘對被告
    仍處以本罪最輕本刑有期徒刑3年，在客觀上足以引起一般
    人之同情，尚非不可憫恕，而有情輕法重之情形，爰就被告
    所犯之罪，依刑法第59條之規定酌減其刑。
四、原審經審判結果，以被告上開犯行事證明確，予以論罪科刑
    ，固非無見，而被告前於警詢、偵查及原審審判時固均否認
    犯罪，然其於本院審判時已坦承有對A男為強制猥褻犯行，
    原判決未及審酌此有利於被告之量刑因子，所為之量刑尚嫌
    過重；且被告有上開情堪憫恕之情，原審未依刑法第59條之
    規定酌量減輕其刑，亦有未洽。被告提起上訴，以其於本院
    審判時坦承犯行，應有刑法第59條減刑規定之適用等語，而
    指摘原審判決不當，為有理由，應由本院將原判決撤銷改判
    。審酌被告前無不良素行紀錄，竟為滿足一己私慾，對A男
    違反意願而為猥褻行為，影響A男身心成長之健康及發展，
    惟念及被告非以暴力手段為之，犯後能坦承犯行，亦能與A
    男達成調解以彌補其所造成之損害，被告自陳之智識程度及
    家庭生活經濟狀況等一切情狀（見原審卷第222頁、本院卷
    第114頁），量處如主文第2項所示之刑。
五、末查被告前未曾因故意犯罪受有期徒刑以上刑之宣告，有臺
    灣高等法院被告前案紀錄表在卷可稽，被告因一時短於思慮
    未能克制自身情慾，致罹刑典，固有不是，惟其於本院審判
    時已坦承犯罪，尚見悔意，復已與A男達成調解，已如前述
    ，A男於調解時並同意對被告從輕量刑並為緩刑宣告，A男之
    母並希望從輕量刑等語(見原審卷第27、29頁)，則被告經此
    偵審教訓，當知戒慎而無再犯之虞，本院認對其所宣告之刑
    ，以暫不執行為適當，爰併予宣告緩刑5年。又本院審酌被
    告上開所宣告之刑雖暫無執行之必要，惟為使被告確切知悉
    其所為對A男所造成之身心及性自主決定權之傷害，記取本
    次教訓及強化其法治觀念與尊重他人性自主決定權，認有賦
    予被告一定負擔及課加預防再犯所為之必要命令，爰依刑法
    第74條第2項第5款、第8款規定，被告應於緩刑期間內接受
    受理執行之地方檢察署所舉辦之法治教育課程5場次，並向
    執行檢察官指定之政府機關、政府機構、行政法人、社區或
    其他符合公益目的之機構或團體提供120小時之義務勞務。
    併依刑法第93條第1項第1款、第2款之規定，宣告被告應於
    緩刑期間付保護管束，期能使被告於義務勞務過程、受法治
    教育課程及保護管束期間，確切明瞭其行為所造成A男身心
    之傷害，並培養正確法治觀念，尊重他人之性自主權。
　　被告如未遵守本院所定之緩刑期間負擔而情節重大，足認原
    宣告之緩刑難收其預期效果，而有執行刑罰之必要者，檢察
    官自得依刑事訴訟法第476條及刑法第75條之1第1項第4款規
    定，聲請撤銷本案緩刑之宣告，併予敘明。
據上論斷，應依刑事訴訟法第369條第1項前段、第364條、第299
條第1項前段，刑法第224條之1、第224條、第222條第1項第2款
、第59條、第74條第1項第1款、第2項第5、8款、第93條第1項第
1、2款，判決如主文。　　
本案經檢察官陳昭銘提起公訴，檢察官甲○○到庭執行職務。　
中　　華　　民　　國　　111 　年　　10　　月　　4 　　日
            刑事第四庭     審判長法　官   蔡  名  曜
　　　　　　                     法　官   鄭  永  玉 
                                 法　官   林  宜  民
以上正本證明與原本無異。
如不服本判決應於收受送達後20日內向本院提出上訴書狀，其未
敘述上訴理由者，並得於提起上訴後20日內向本院補提理由書（
均須按他造當事人之人數附繕本）「切勿逕送上級法院」。因疫
情而遲誤不變期間，得向法院聲請回復原狀。
                                 書記官   謝  安  青
　　　　　　　　　　　　　　　　 
中　　華　　民　　國　　111 　年　　10　　月　　4 　　日

附錄本案論罪科刑法條全文：
中華民國刑法第224條
對於男女以強暴、脅迫、恐嚇、催眠術或其他違反其意願之方法
，而為猥褻之行為者，處6月以上5年以下有期徒刑。

中華民國刑法第224條之1
犯前條之罪而有第222條第1項各款情形之一者，處3年以上10年
以下有期徒刑。

中華民國刑法第222條
犯前條之罪而有下列情形之一者，處7年以上有期徒刑：
一、二人以上共同犯之。
二、對未滿十四歲之男女犯之。
三、對精神、身體障礙或其他心智缺陷之人犯之。
四、以藥劑犯之。
五、對被害人施以凌虐。
六、利用駕駛供公眾或不特定人運輸之交通工具之機會犯之。
七、侵入住宅或有人居住之建築物、船艦或隱匿其內犯之。
八、攜帶兇器犯之。
九、對被害人為照相、錄音、錄影或散布、播送該影像、聲音、
    電磁紀錄。
前項之未遂犯罰之。